【裁判字號】    95,易,374
【裁判日期】    951002
【裁判案由】    竊盜
【裁判全文】
臺灣基隆地方法院刑事判決               95年度易字第374號
公  訴  人  臺灣基隆地方法院檢察署檢察官
被      告  乙○○
                    （現於臺灣基隆監獄執行中）
上列被告因竊盜案件，經檢察官提起公訴（95年度偵字第3316號
、第3505號），因被告所犯為死刑、無期徒刑、最輕本刑為3 年
以上有期徒刑之罪，或高等法院管轄第一審案件以外之罪，且於
準備程序進行中，被告先就被訴事實為有罪之陳述，經本院合議
庭裁定進行簡式審判程序，判決如下：
    主  文
乙○○連續竊盜，累犯，處有期徒刑肆月，如易科罰金，以銀元
佰元即新台幣玖佰元折算壹日。
    事  實
一、乙○○前於民國90年間，因竊盜案件，經臺灣士林地方法院
    以90年度湖簡字第553 號判處有期徒刑4 月確定，嗣於93年
    6 月29日縮刑期滿執行完畢。其竟不知悔改，意圖為自己不
    法之所有，基於概括之犯意，先於95年5 月28日下午4 時30
    分，在基隆市○○區○○街6 巷76號對面，由彬峸工程有限
    公司（下稱彬峸公司）以圍籬搭設之工地內，徒手竊取彬峸
    公司所有長1.2 公尺、重2 公斤之鋼筋鐵條11條，並以其向
    黃進貴借用之車牌號碼7387-KC 號自用小貨車載運至基隆市
    ○○路某處，轉售予不知情之資源回收車，所得約新台幣（
    下同）6 、70元；復承前犯意，於同年6 月4 日下午6 時15
    分許，在基隆市○○區○○街32巷1 號前，徒手竊取余福來
    所有放置於騎樓之長90公分、寬200 公分白鐵鐵門1 個，再
    以上開車輛載運至基隆市○○路廟口附近，轉售予不知情之
    資源回收車，獲利1,000 元，嗣於95年6 月14日下午5 時20
    分許，因另案通緝在基隆火車站前為警查獲，在上開犯行為
    警發現前，向警陳述上揭事實，並願接受裁判，始為警查悉
    上情。
二、案經基隆市警察局第三分局報請臺灣基隆地方法院檢察官偵
    查起訴。
    理  由
壹、程序事項
    被告乙○○所犯者非為死刑、無期徒刑、最輕本刑為3 年以
    上有期徒刑之罪或高等法院管轄第一審案件，其於準備程序
    進行中，先就被訴事實為有罪之陳述，經告知其簡式審判程
    序之旨，並聽取公訴人、被告之意見後，本院合議庭依刑事
    訴訟法第273 條之1 第1 項之規定，裁定由受命法官獨任以
    簡式審判程序進行本案之審理。
貳、實體事項：
一、事實認定部分
    上開事實、業據被告於本院審理時坦認不諱，核與證人即告
    訴人彬峸公司代理人甲○○、余福來證述之情節相符，復有
    監視錄影帶翻拍照片2 張在卷供參，是認被告自白與事實相
    符，本件事證明確，被告犯行應堪認定。
二、論罪科刑部分
（一）按行為後法律有變更者，適用行為時之法律，但行為後之
      法律有利於行為人者，適用最有利於行為人之法律，刑法
      第2 條第1 項定有明文；又比較新舊法時，應就罪刑相關
      之一切情形，綜其全部罪刑之結果而為比較（最高法院95
      年第8 次刑事庭會議決議參照）。次以，刑法於94年2 月
      2 日修正公布，並自95年7 月1 日起施行，且相關法律亦
      配合修正，是被告犯罪後，法律已為變更，即應為新舊法
      之比較適用。經查：
    1.刑法第320 條第1 項規定：「意圖為自己或第三人不法之
      所有，而竊取他人之動產者，為竊盜罪，處5 年以下有期
      徒刑、拘役或5 百元以下罰金。」依據罰金罰鍰提高標準
      條例第1 條前段之規定：「依法應處罰金、罰鍰者，就其
      原定數額得提高為2 倍至10倍。」及修正前之刑法第33條
      第5 款之規定：「罰金：1 元以上。」是刑法第320 條第
      1 項規定之罰金刑上限為銀元5,000 元、下限為銀元1 元
      ，經以1 比3 之比例折算後，該條所定罰金刑之上限為新
      台幣15,000元、下限為新台幣3 元；而依據95年6 月14日
      增訂公布之刑法施行法第1 條之1 前段規定：「中華民國
      94 年1月7 日刑法修正施行後，刑法分則編所定罰金之貨
      幣單位為新台幣。94年1 月7 日刑法修正時，刑法分則編
      未修正之條文定有罰金者，自94年1 月7 日刑法修正施行
      後，就其數額提高為30倍。」及修正後之刑法第33條第5
      款規定：「罰金：新台幣1,000 元以上，以百元計算之。
      」等規定，刑法第320 條第1 項規定之罰金上限為新台幣
      15,000元，下限為新台幣1,000 元，經比較新舊法之結果
      ，刑法第320 條第1 項所定之罰金上限雖均為新台幣
      15,000元，惟關於罰金刑之下限，依舊法之規定為新台幣
      3 元，而依新法之規定則為新台幣1,000 元，是以，適用
      舊法對於被告並無不利。
    2.修正前刑法第56條規定：「連續數行為而犯同一之罪名者
      ，以一罪論。但得加重其刑至2 分之1 。」修正後刑法刪
      除該條關於連續犯之規定，是被告所為前揭2 次竊盜犯行
      ，依修正後之刑法，應予分論併罰，其刑度顯較依修正前
      刑法第56條之規定以一罪論者為重，是舊法之規定對於被
      告自無不利。
    3.刑法第62條關於自首之規定，修正前該條規定：「對於未
      發覺之罪自首而受裁判者，減輕其刑。但有特別規定者，
      依其規定。」修正後規定：「對於未發覺之罪自首而受裁
      判者，得減輕其刑。但有特別規定者，依其規定。」又犯
      罪及自首均在新法施行前者，新法施行後，應適用刑法第
      2 條第1 項之規定，比較適用對於被告最有利之法律（最
      高法院95年第8 次刑事庭會議決議參照），是被告於新法
      施行前犯罪及自首，而於新法施行後接受裁判者，應比較
      新舊法之規定，適用最有利於被告之法律，依據修正前之
      規定，被告自首者，必須減輕其刑，法院無裁量之空間，
      惟依修正後之規定，被告自首得否減輕其刑，係由法院依
      個案衡量決定，是自以修正前必減輕其刑之規定對於被告
      較為有利。
    4.刑法第47條關於累犯之規定，修正前該條規定：「受有期
      徒刑之執行完畢，或受無期徒刑或有期徒刑一部之執行而
      赦免後，5 年以內再犯有期徒刑以上之罪者，為累犯，加
      重本刑至2 分之1 。」無論再犯之行為係出於故意或過失
      ，均成立累犯；而修正後該條第1 項規定：「受徒刑之執
      行完畢，或一部之執行而赦免後，5 年以內故意再犯有期
      徒刑以上之罪者，為累犯，加重本刑至2分 之1 。」僅就
      故意再犯者，始規定成立累犯。本件被告之竊盜犯行係出
      於故意，依修正前、後之規定，均成立累犯，是認修正前
      之規定對於被告並無不利。
    5.綜上，被告犯罪後，刑法已進行修正，關於刑法第320 條
      第1 項竊盜罪之罰金刑及連續犯、累犯、自首等加重減輕
      事項，新法之規定均未對於被告較為有利，揆諸首揭說明
      ，經綜合比較之結果，被告行為時之法律對於被告並無不
      利，是應適用被告行為時之法律論罪科刑。
（二）核被告所為，係犯修正前刑法第320 條第1 項之竊盜罪。
      被告所為先後2 次犯行，時間相近，所犯為構成要件相同
      之罪名，顯係出於概括之犯意，應依修正前刑法第56條之
      規定論以一罪，並加重其刑。另被告曾受事實欄所載之有
      期徒刑執行完畢，此有臺灣高等法院被告前案紀錄表在卷
      可稽，其受有期徒刑之執行完畢，5 年內再犯本件有期徒
      刑以上之罪，為累犯，應依法遞予加重其刑。
（三）按自首以對於未發覺之罪投案而受裁判為要件，至其方式
      不以自行投案為限。本件被告於95年6 月14日為警逮捕時
      ，因彬峸公司及余福來尚未報案失竊，余福來亦未將監視
      錄影帶提供予警方，業據證人甲○○、余福來於警詢時證
      述在卷（見臺灣基隆地方法院檢察署95年度偵字第3505號
      卷宗第13頁、95年度偵字第3316號卷宗第5 頁），是斯時
      被告所為前揭竊盜犯行尚未經發覺，且其為警逮捕後，向
      基隆市警察局所屬司法警察人員陳述前揭犯行而接受裁判
      等情，業經證人即該局五堵派出所警員蔡信章於偵查中證
      述屬實（見上開檢察署95年度偵字第3316號卷宗第28頁）
      ，揆諸上開說明，縱被告係因另案通緝為警逮捕，並非自
      行投案，仍符合自首之要件，復因被告係於新法施行前犯
      罪及自首，參酌前揭說明，自應依修正前刑法第62條之規
      定減輕其刑。
（四）爰審酌被告正值壯年，應循正當途徑獲取所需，竟因一時
      貪念而觸法，且前經刑罰矯治，詎未知悔悟而為本件犯行
      ，惟其於本院審理時坦承犯行，犯後態度尚屬良好等一切
      情狀，量處如主文所示之刑。
（五）刑法第41條第1 項前項關於易科罰金之折算標準業經修正
      ，且罰金罰鍰提高標準條例第2 條之規定亦於95年5 月17
      日刪除，並自同年7 月1 日起施行，有關易科罰金之折算
      標準，由舊法規定以銀元100 元以上300 元以下折算1 日
      ，修正為以新台幣1,000 元、2,000 元或3,000 元折算1
      日，因屬科刑規範事項之變更，自有比較新舊法之問題，
      經新舊法比較之結果，舊法規定之折算標準對於被告亦無
      不利，自應依前開刑法第2 條第1 項前段之規定，適用被
      告行為時之法律，而依修正前刑法第41條第1 項前段之規
      定，諭知易科罰金之折算標準。
據上論斷，應依刑事訴訟法第273 條之1 第1 項、第299 條第1
項前段，刑法第2 條第1 項前段，修正前刑法第56條前段、第
320 條第1 項、第47條、第62條、第41條第1 項前段，罰金罰鍰
提高標準條例第1 條前段，修正前罰金罰鍰提高標準條例第2 條
，現行法規所定貨幣單位折算新台幣條例第2 條，逕以簡易判決
處刑如主文。
本案經檢察官丙○○到庭執行職務。
中    華    民    國    95    年    10    月    2    日
                  刑事第五庭法    官  邰婉玲
以上正本證明與原本無異。
對於本件判決如有不服，應於收受送達後10日內，向本院提出上
訴書狀，上訴於臺灣高等法院，並按他造當事人之人數附具繕本
。
中    華    民    國    95    年    10    月    2    日
                            書 記 官  林建清
附錄所犯法條：刑法第320條第1項─
（普通竊盜罪、竊佔罪）
意圖為自己或第三人不法之所有，而竊取他人之動產者，為竊盜
罪，處5年以下有期徒刑、拘役或5百元以下罰金。


司法院資訊處製作；財團法人民間司法改革基金會備份。
